臺灣高等法院臺中分院民事判決
111年度重上字第14號
上  訴  人  廖瑩怡  

訴訟代理人  林松虎律師
被  上訴人  廖宜俊  
訴訟代理人  阮春龍律師
上列當事人間請求履行贈與契約事件，上訴人對於中華民國110
年11月22日臺灣臺中地方法院110年度重訴字第320號第一審判決
提起上訴，本院於111年3月9日言詞辯論終結，判決如下：
    主  文
上訴駁回。
第二審訴訟費用由上訴人負擔。
    事實及理由
壹、上訴人主張：
    被上訴人隱瞞已婚身分，於民國101年經人介紹認識伊後，
    熱烈追求伊，嗣於102年2月14日情人節，在伊所住臺中市○○
    路0段000號000-000大樓表示將贈伊同市七期新臺幣（下同
    ）2千萬元房屋1棟，每月並給付10萬元生活費，而自同年3
    月19日起匯10萬元予伊，雙方復於同年月31日前往印尼峇里
    島旅遊並舉行結婚儀式，而先後同居於00大樓、同市○○區○○
    ○○街00○0號房屋。然其自104年1月起即未再按月給付生活費
    ，亦未贈與伊房屋。嗣伊罹患惡性軟骨肉瘤，治療期間，其
    於106年6月14日，以2,210萬元向訴外人戴昌興購買同市○○
    區市○路000號19樓之5房地（下稱系爭房地），因伊尚未脫
    離復發期，即先以其名義辦理所有權登記，其後將系爭房地
    所有權狀正本、買賣交易文件、房屋鑰匙、社區出入磁扣等
    均交予伊，伊即於同年11月間遷入居住。詎其事業自109年
    間起受新冠肺炎影響，竟不顧情分及承諾，於110年3月12日
    以臺中何厝郵局第148號存證信函（下稱148號存證信函）通
    知伊將出售系爭房地，要求伊5日內搬遷。伊乃聲請假處分
    ，經原法院以110年度裁全字第16號裁定准許，伊即聲請假
    處分之執行，由查封筆錄可知，系爭房屋自106年11月起至1
    10年5月3日查封時均由伊保管、使用。且依民法第408條第2
    項規定，於履行道德上義務時，贈與人不得撤銷之。爰先位
    請求其將系爭房地所有權移轉登記予伊，並清償其上所設定
    最高限額抵押權擔保之債權；備位請求其給付2,210萬元之
    判決等詞。　　　
貳、被上訴人則以：
    兩造於101年6月間認識，到102年2月有親密關係始成為男女
    朋友，雙方有許多共同朋友，伊從未隱瞞已婚身分，兩造並
    各有住處，從未同居；雙方於102年3月底，經其安排到峇里
    島度假時，雖出於嬉鬧而在飯店之婚宴場所拍照，但當時兩
    人衣著簡便，現場更無婚宴擺設及服務人員，顯無結婚真意
    ，非辦理結婚儀式。因其未有固定收入，伊遂主動於102年3
    月19日匯予10萬元，至103年10月止，共給付其149萬元，但
    並無按月給付10萬元之約定。嗣於102年9月其告知伊罹患性
    病，然伊檢查後並未發現其情，伊始逐漸疏遠，其後甚表示
    另與他人間有親密關係，且涉金錢之提供，伊遂與其終止上
    開關係。106年間，伊因母年老有居住電梯大樓等需求，是
    由從事設計師之上訴人陪同看屋，然相關議價、簽約、貸款
    、交屋事宜均自為之，其並未參與，購買系爭房地後，即交
    其重新裝潢，然因伊欲出國，故交其鑰匙，惟於回國後，卻
    發現其占住其內，甚取走放於屋內之買賣契約及權狀，伊並
    無贈屋之意，否則以其名義購買並登記即可；倘認有贈與，
    伊亦已於110年11月8日原審言詞辯論期日當庭為撤銷贈與之
    意思表示等語，資為抗辯。　　　　　　
參、原審法院審理後，斟酌兩造之主張及攻擊防禦方法之結果，
    認上訴人未能舉證兩造間確有成立贈與契約，駁回其訴。上
    訴人不服，上訴聲明：原判決廢棄；先、備位聲明同上。被
    上訴人答辯聲明為：上訴駁回。　　
肆、本院之判斷：
一、下列事項為兩造所不爭執，堪信為真實：
（一）兩造曾為男女朋友，交往期間至少為102年2月起至103年1
      2月間，交往期間，上訴人知悉被上訴人已有婚姻關係（
      知悉時間有爭執）。被上訴人於102年3月19日至103年10
      月有匯款合計149萬元至上訴人帳戶。
（二）被上訴人經由住商不動產公司之仲介，於106年6月14日與
      戴昌興簽訂買賣契約，以2,210萬元購買系爭房地，並設
      定2,100萬元之最高限額抵押權（原審卷63至101頁）。
（三）上訴人自106年11月遷入系爭房屋居住，被上訴人於110年
      3月12日以148號存證信函催告其於5日內遷出（原審卷103
      頁）。上訴人對此另聲請另案假處分（同卷171至173頁）
      。　　　　　
二、上訴人主張被上訴人已將系爭房地贈與伊，以履行道德上義
    務，爰聲明如上。被上訴人則否認其詞，並以縱認有贈與，
    亦已為撤銷之表示等語置辯。是本件兩造之所爭，在於兩造
    間就系爭房地有無上訴人所稱贈與關係之存在？如有，是否
    已經被上訴人撤銷而失其效？上訴人先位請求被上訴人移轉
    系爭房地所有權、清償其上抵押權之擔保債權，有無理由？
    其備位請求被上訴人給付2,210萬元，是否有據？
三、按當事人主張有利於己之事實，就其事實有舉證之責任，民
    事訴訟法第277條前段定有明文；於請求履行債務之訴，除
    被告自認原告所主張債權發生原因之事實外，應先由原告就
    其主張此項事實，負舉證之責任，必須證明其為真實後，被
    告於其抗辯事實，始應負證明之責任，此為舉證責任分擔之
    原則（最高法院43年台上字第377號判決意旨參照）。次按
    除經公證之贈與或為履行道德上義務而為贈與者外，贈與物
    之權利未移轉前，贈與人得撤銷其贈與，此觀之民法第408
    條規定自明。所謂履行道德上義務，例如無法律上扶養義務
    之人，對於其親屬為扶養給付（同法院104年度台上字第536
    號判決意旨參照）。
四、查上訴人就所稱贈與之存在，主要固提出存摺明細、兩造同
    遊峇厘島照片、飯店賀卡、規範修款E-mail、系爭房地買賣
    契約書、所有權狀影本、查封筆錄（原審卷23至43、59至10
    1、171至173頁）、兩造於106年4至6月間之Line通訊對話照
    片、房屋裝修照片、自稱係被上訴人手寫之字據及兩造107
    年7、8月之Line通訊對話照片（本院卷119至127、131、163
    、167頁）等件，佐以兩造確已交往多時，並曾相約出國同
    遊多次，交往期間雙方亦會至兩人各自之住所同住（本院卷
    101頁）等情為據。而被上訴人雖不否認兩人有婚外交往、
    伊確有匯款予上訴人、雙方並曾共同出遊、在峇厘島飯店留
    影、在各自住所過夜、且上訴人確有居住在系爭房地等事實
    ，惟否認有上訴人所稱贈與系爭房地之情。而查：
（一）上訴人所提上開證據，除規範修款E-mail外，其餘至多僅
      得以見兩人當時交往之親密，期間甚在飯店所設婚禮區留
      影，以致引發飯店之祝賀，被上訴人並曾提供上訴人生活
      費等情，然均與所稱贈與系爭房地之事實未見有何直接關
      連，衡以社會一般情侶縱已正式步入婚姻關係之中，亦非
      必附帶有不動產之相贈，遑論婚姻外所生不倫之情，自不
      能以關係之親密，即得逕推認有其所稱贈與系爭房地事實
      之存在。
（二）而所提自稱係其口述、被上訴人筆記之字據（本院卷163
      頁），則為被上訴人所否認，上訴人並未能證明其真正，
      觀其內容亦與上訴人本件所陳境遇雷同，難認與被上訴人
      相關，上訴人亦未否認係其本人之自述，其中也未見有贈
      與系爭房地之記載。　　　　　　
（三）又所稱日期為2015年2月17日之規範修款E-mail中固載及
      「男方應購置斥資新台幣2000萬之不動產於女方，如有貸
      款應由男方負擔」（原審卷59頁）等語，然此乃係上訴人
      個人所寫，為其所自承（本院卷102頁），所載日期，也
      與上訴人所主張受贈之時間未合，亦無從以之為其受贈系
      爭房地之證明。
（四）再查被上訴人雖未否認上訴人於購屋的過程中，曾與上訴
      人前去看房，且證人即系爭房屋仲介○○○亦證稱兩造曾相
      協看屋1次（本院卷98、100頁）等情。然協同看房與贈與
      系爭房地，尚屬有間，況證人○○○復進一步證稱上訴人除
      曾陪同看房外，並未參與本件買賣之過程等情明確（同卷
      99頁），以兩造當時關係之親密，並未溢於常情，於被上
      訴人所發催告上訴人返還系爭房屋之存證信函載及「無法
      繼續將上開房屋借與你」而為終止之表示，亦同 ，至多
      僅能得知被上訴人曾提供或出借系爭房地予上訴人居住、
      使用，尚無可以只憑居住在系爭房地之事實，即得以衍生
      已將系爭房地贈與之推論。上訴人此之舉證，仍有未足。
      　　　　　
五、另本件係屬兩造在被上訴人尚有婚姻關係下所生不倫之情，
    既為上訴人所未否認，則其所為，依現今社會一般人之認知
    ，無論於情、於理、於法，皆難認為正當，自無所稱負有何
    道德上義務可言，亦無以誠信原則相期之理。上訴人此部分
    主張，也難謂有據。　　
六、綜上所述，上訴人本件請求，尚屬未能證明，亦非正當，不
    應准許。從而，原審為其敗訴之判決，並無不合。上訴論旨
    指摘原判決不當，求予廢棄改判，為無理由，應駁回其上訴
    。
七、本件事證已臻明確，兩造其餘之攻擊或防禦方法及所用之證
    據，經本院斟酌後，認為均不足以影響本判決之結果，爰不
    逐一論列，附此敘明。
八、據上論結，本件上訴為無理由，爰判決如主文。　　
中　　華　　民　　國　　111 　年　　3 　　月　　16　　日
　　　　　　　　  民事第三庭    審判長法　官  黃玉清
　　　　　　　　　　　　　　          法　官  涂秀玲
　　　　　　　　　　　　　　　        法　官  葛永輝 
正本係照原本作成。
如不服本判決，應於收受送達後20日內向本院提出上訴書狀，其
未表明上訴理由者，應於提出上訴後20日內向本院補提理由書狀
（均須按他造當事人之人數附繕本）。因疫情而遲誤不變期間，
得向法院聲請回復原狀。
上訴時應提出委任律師或具有律師資格之人之委任狀；委任有律
師資格者，另應附具律師資格證書及釋明委任人與受任人有民事
訴訟法第466條之1第1項但書或第2項所定關係之釋明文書影本。
如委任律師提起上訴者，應一併繳納上訴裁判費。

                                      書記官   黃湘玲 
　　　　　　　　　　　　　　　　　　　                 
中　　華　　民　　國　　111 　年　　3 　　月　　16　　日